臺灣屏東地方法院刑事判決　　　　　　　　　　　　　九十一年度易字第六九一號
　　公　訴　人　臺灣屏東地方法院檢察署檢察官
　　被　　　告　丁○○
右列被告因家庭暴力傷害案件，經檢察官提起公訴（九十一年度偵字第六四七四號）
，本院判決如左︰
    主  文
丁○○違反法院依家庭暴力防治法第十三條所為禁止實施身體或精神上不法侵害行為
之裁定，處有期徒刑伍月，如易科罰金，以佰元折算壹日。
    事  實
一、丁○○有賭博前科，素行不佳，係乙○○之前配偶，二人間具有家庭暴力防治法
    第三條第一款之家庭成員關係，因其曾對乙○○實施身體上及精神上之不法侵害
    行為，已發生家庭暴力事件；經乙○○聲請由本院依家庭暴力防治法第十五條規
    定，於民國九十年五月二十九日以九十年度暫家護字第一三一號核發民事暫時保
    護令，裁定令丁○○不得對乙○○實施身體或精神上不法侵害之行為、不得直接
    或間接對於乙○○為騷擾或其他非必要之連絡行為，並應最少遠離乙○○位於屏
    東市○○路四二八號工作場所至少一百公尺；再經本院於民國九十年七月六日依
    家庭暴力防治法第十三條規定，以九十年度家護字第二二八號核發民事通常保護
    令，為同上內容之裁定，並定有效期間為六月。詎丁○○已明知上開民事保護令
    之內容，竟仍基於違反民事保護令之犯意，於九十年十月七日下午六時許（公訴
    人誤認係上午十時許），在其位於屏東縣里港鄉○○村○○路二十一之六十八號
    之居所前，見乙○○駕車載其次子藍聖閎、及女兒戊○○返回上址停車之際，竟
    基於傷害人身體之犯意，趨前拉住乙○○頭髮，並以拳頭毆打乙○○之頭部、臉
    部及背部等處，致乙○○因而受有頭部外傷、前額、臉、背部多處擦傷、挫傷、
    瘀血等之傷害，嗣因次子藍聖閎上前阻擋及經路人報警，丁○○始罷手。
二、案經乙○○訴請臺灣屏東地方法院檢察署檢察官偵查起訴。
    理  由
一、訊據被告丁○○坦承確有知悉保護令之內容而仍拳毆告訴人乙○○之犯罪事實，
    然辯稱：是乙○○踢我大腿，我才打她身體，防衛自己云云，惟查，右揭犯罪事
    實業據告訴人乙○○於警、偵訊時指述明確，並經證人戊○○於偵查中、以及當
    日前往現場處理之員警即證人甲○○於偵查及本院審理時證述屬實，互核無訛，
    又告訴人於九十年十月七日至屏東縣潮州鎮六愛醫院驗傷結果，確受有事實欄所
    示之傷害，此亦有該院九十年十月十一日診斷證明書一紙附卷可稽，足認告訴人
    所述被毆打等語，應非虛偽。被告雖辯稱：是告訴人先出動，伊基於自衛權利始
    動手打告訴人臉部云云，並提出自己於行政院衛生署屏東醫院驗傷診斷書一紙為
    證；惟本院按，正當防衛必須對於現在不法之侵害始得為之，侵害業已過去，即
    無正當防衛可言，至彼此互毆，又必一方初無傷人之行為，因排除對方不法之而
    加以反擊，始得以正當防衛論，故侵害已過去後之報復行為，與無從分別何方為
    不法侵害之互毆行為，均不得主張正當防衛（最高法院八十八年度台上字第四０
    七號判例可資參照）。查告訴人堅詞否認有何傷害被告之犯行，被告雖對告訴人
    提出亦傷害之告訴，然經台灣屏東地方法院檢察署檢察官偵查結果，以乙○○當
    時並無力反擊，證人丙○○證稱：當時伊母親並無反擊，伊及鄰居均有上前拉扯
    丁○○等語，因而認定本案之告訴人乙○○並無任何傷害犯行，有該署九十一年
    度偵字第十號不起訴處分書一紙在卷為憑，並經本院調閱上開卷宗審視無訛，是
    被告辯稱係防衛自己而排除告訴人不法侵害所為之反擊行為云云，尚乏實據，被
    告事後所辯，係防衛自己權利云云，顯為卸責之詞，不足採信。至於告訴人雖稱
    被告當時有持木棒毆打伊云云，惟經現場處理之警員甲○○到庭證稱：當時現場
    並無發現任何木棒工具，而告訴人只說被打，並無提到被告有持木棒之事等語，
    且本院觀告訴人於九十年十一月十七日至警局報案接受詢問時，就警員訊以：「
    當時丁○○有無持任何兇器？」，據告訴人乙○○自己供稱「他用手毆我，並無
    持任何兇器」等語，其指陳已前後有所歧異，況告訴人之驗傷診斷書上亦無任何
    有關或疑似木棒傷痕之記載，是公訴人所指被告係持木棒毆打告訴人云云，尚乏
    證據證明。
二、次查，被告前經本院民事庭於九十年五月二十九日核發民事暫時保護令，裁定令
    其不得對告訴人實施身體或精神上不法侵害之行為等，再經本院於民國九十年七
    月六日以九十年度家護字第二二八號核發民事通常保護令，為同上內容之裁定，
    並定有效期間為六月。又按暫時保護令自核發時起生效，於法院審理終結核發通
    常保護令或駁回聲請時失其效力，家庭暴力防治法第十五條第五款定有明文，故
    保護令於本院核發時即已生效；雖經本院向屏東縣警察局里港分局函查保護令之
    執行情形，據該局答覆以：「經大平派出所警員鄭明輝前往執行，經查相對人丁○○未居住於本轄，家人表示不知行蹤，無法聯繫執行」。有該局九十一年八月
    二十六日（九一）里警刑字第○九一○○○二三八五號函暨保護令執行記錄表在
    卷為憑，然證人戊○○已於偵查中供稱：「伊有代收保護令，伊信都放在神桌上
    ，伊的父親應有拿走，他也知道保護令之事，保護令之內容伊不確定他是否知情
    」等語。惟被告於本院審理時坦承知道保護令之內容等語，且有上開保護令二紙
    在卷足考，並經本院調閱上開卷宗審視無訛；是被告縱非親自收受保護令，而轄
    區警員亦確實無執行保護令之宣讀內容，然被告既知悉業已發生效力之上開保護
    令存在，當知不得再行侵害告訴人，則其明知不得違反保護令內容仍犯違反保護
    令之傷害告訴人之行為，犯行灼然至明。綜上所述，本件事證明確，被告犯行堪
    予認定。
三、核被告所為係犯家庭暴力防治法第五十條第一款之違反保護令罪、刑法第二百七
    十七條第一項之普通傷害罪。其所犯違反保護令及傷害二罪間，係以一行為而觸
    犯數罪名，侵害數法益，為想像競合犯，應依刑法第五十五條之規定，從一重之
    違反保護令罪論斷。公訴意旨雖敘明被告未有親收保護令，不知保護令內容，並
    無違反該罪之犯意云云，然被告已自承雖無親收保護令，但已知悉保護令之內容
    ，知道不應該有違反保護令之行為等語，是其顯有上開違反保護令之事實，且該
    部份事實與已起訴之傷害犯行部分，有想像競合犯之裁判上一罪關係，自為起訴
    效力所及，本院即應一併審究。爰審酌被告有賭博前科，素行不佳，此有台灣高
    等法院被告全國前案註記表在卷可參，其不思體恤前妻持家之辛勞，動輒以暴力
    相向，更在知被害人受有法院民事保護令保護之情形下，猶出手毆打告訴人，挑
    戰公權力，造成被害人前開傷害，且至今仍無法取得告訴人之諒解，本不宜輕處
    ，惟念其犯罪後坦承犯行，態度尚佳，且與告訴人已離異，考慮其子女日後之成
    長，應建立與告訴人長期相處之道，避免產生對立起見等一切情狀，爰量處如主
    文所示之刑，並諭知易科罰金之折算標準。
據上論斷，應依刑事訴訟法第第二百九十九條第一項前段，家庭暴力防治法第五十條
第一款，刑法第十一條前段、第二百七十七條第一項、第五十五條，第四十一條第一
項、罰金罰鍰提高標準條例第一條前段，第二條，判決如主文。
本案經檢察官鄭伊鈞到庭執行職務。
中      華      民      國      九十一      年     九     月    十九    日
                                      臺灣屏東地方法院刑事第四庭
                                          法  官   簡志瑩
右正本證明與原本無異。
如不服本判決應於收受本判決後送達後十日內向本院提出上訴書狀，其未敘述上訴理
由者，並得於提起上訴後十日內向本院補提理由書狀（均須按他造當事人之人數附繕
本 ）「切勿逕送上級法院」
                                          書記官   林鴻仁
中      華      民      國      九十一      年     九     月    十九    日
附錄本判決論罪之法條：
家庭暴力防治法第五十條
    違反法院依第十三條、第十五條所為之下列裁定者，為本法所稱之違反保護令罪
，處三年以下有期徒刑，拘役或科或併科新臺幣十萬元以下罰金：
    一、禁止實施家庭暴力行為。
    二、禁止直接或間接騷擾、接觸、通話或其他連絡行為。
    三、命遷出住居所。
    四、遠離住居所、工作場所、學校或其他特定場所。
    五、命完成加害人處遇計畫：戒癮治療、精神治療、心理輔導或其他治療、輔導
        。
